【裁判字號】    99,易,110
【裁判日期】    990401
【裁判案由】    詐欺
【裁判全文】
臺灣苗栗地方法院刑事判決               99年度易字第110號
公  訴  人  臺灣苗栗地方法院檢察署檢察官
被      告  丙○○
            乙○○
上列被告等因詐欺案件，經檢察官提起公訴（99年度偵字第185
號），因被告於準備程序中就被訴事實為有罪之陳述，經本院合
議庭裁定由受命法官獨任進行簡式審判程序，本院判決如下：
    主    文
丙○○幫助犯詐欺取財罪，處有期徒刑陸月，減為有期徒刑參月
，如易科罰金，以新臺幣壹仟元折算壹日。
乙○○幫助犯詐欺取財罪，處有期徒刑陸月，減為有期徒刑參月
，如易科罰金，以新臺幣壹仟元折算壹日。
    犯罪事實及理由
一、犯罪事實：
  (一)丙○○、乙○○均明知金融機構帳戶之存摺、提款卡係供自
    己使用之重要理財工具，關係個人財產、信用之表徵，且均
    可預見提款卡及其密碼如交予他人使用，而未加以闡明正常
    用途，極易被利用為與財產有關之犯罪工具，竟仍不顧他人
    可能遭受財產上損害之危險，而分別基於縱若其金融機構帳
    戶被利用作為詐欺取財，亦不違背其本意之不確定故意，分
    別為下列行為：
  1.乙○○於民國94年間，在不詳地點，因亟需款項花用，經友
    人介紹認識貸款代辦公司之真實姓名年籍不詳，自稱「忠哥
    」之成年男子，乙○○表示要貸款，「忠哥」代為貸款後，
    乙○○即將其向渣打國際商業銀行楊梅分行所申辦之帳號00
    00000000000 號之帳戶存摺、金融卡、密碼交給「忠哥」。
  2.丙○○於94年間，在桃園縣中壢市，向真實姓名年籍均不詳
    之李姓成年男子借得新台幣6 萬元，並將其向中華郵政股份
    有限公司通霄郵局所申辦之帳號00000000000000號之帳戶存
    摺、金融卡、密碼交給李姓男子。
    嗣該「忠哥」、李姓男子所屬詐欺集團之成員於取得乙○○
    、丙○○所提供之上揭帳戶之存摺、提款卡及提款密碼等物
    後，即共同基於意圖為自己不法所有之犯意聯絡，於95年2
    月5 日，以賴美雲（由檢察官另行偵辦）名義申請門號0000
    000000號行動電話，並以撥打電話之方式向甲○○佯稱其以
    有效問卷參與凱威國際金融機構抽獎，獲得贊助廠商贊助獎
    金港幣30萬元，但須投保才能匯出款項云云，致使甲○○陷
    於錯誤，遂依詐欺集團成員之指示，分別匯款新台幣（下同
    ）62000 元、40000 元至丙○○、乙○○之上揭帳戶內，嗣
    因甲○○發覺有異，報警處理後，始查獲上情。
  (三)案經甲○○訴由苗栗縣警察局通霄分局報告臺灣苗栗地方法
    院檢察署檢察官偵查起訴。
二、證據名稱：
  (一)供述證據：
  1.證人甲○○於警詢之證述。（見99年偵字第185 號卷第10～
    12頁）
  (二)非供述證據：
  1.郵政跨行匯款申請書1 紙。（見99年偵字第185 號卷第15頁
    ）
  2.郵政國內匯款執據影本1 份。（見99年偵字第185 號卷第15
    頁）
  3.中華郵政股份有限公司通霄郵局戶名「丙○○」、帳號0000
    0000000000號帳戶之開戶申請書。（見99年偵字第185 號卷
    第31頁）
  4.中華郵政股份有限公司通霄郵局戶名「丙○○」、帳號0000
    0000000000號帳戶之歷史交易清單。（見99年偵字第185 號
    卷第32頁）
  5.渣打國際商業銀行楊梅分行戶名「鄭俊傑」、帳號00000000
    00000 號帳戶之開戶資料及歷史交易明細。（見99年偵字第
    185 號卷第40～41頁）
  (三)綜上證據，核與被告丙○○、乙○○自白之事實（見99年易
    字第110 號卷99年3 月11日審判筆錄第5 頁）均相符，故被
    告丙○○、乙○○之自白應為真實而堪採信，本件被告丙○○、乙○○有上揭事實欄所述之犯行，應堪認定，而均應依
    法論罪科刑。
三、論罪科刑之理由：
  (一)被告丙○○部分：
  1.被告成立之犯罪：
    核被告丙○○如犯罪事實欄將自己所有之金融機構帳戶資料
    交予詐欺集團成員，而供詐欺集團成員利用作為財產犯罪匯
    款所用之行為，係犯刑法第30條、第339 條第1 項之幫助詐
    欺取財罪。
  2.幫助犯部分：
    被告丙○○係幫助真實姓名年籍均不詳之成年人或所屬詐欺
    集團成員犯詐欺取財罪，為幫助犯，依刑法第30條第2 項之
    規定，得按正犯之刑減輕之。
  3.量刑理由之說明：
    爰審酌被告丙○○於此詐欺集團犯案猖獗，利用人頭帳戶存
    提詐財贓款之事迭有所聞之際，仍提供自己所有之金融機構
    帳戶予犯罪集團從事詐騙行為，其所為將使被害人尋求救濟
    及檢警追查犯罪均趨於困難，嚴重影響社會秩序，並實際造
    成被害人甲○○之財產損失；復審酌被告無前科資料（此有
    臺灣高等法院被告前案紀錄表附卷可參），素行良好；並衡
    酌被告丙○○於本院審理中坦承犯行，犯後尚有悔意，再參
    酌被告丙○○生活狀況、品行、智識程度為國中畢業、犯罪
    之手段及公訴人請求量處適當之刑度並依減刑條例依法減刑
    等一切情狀，量處如主文所示之刑，並諭知易科罰金之折算
    標準。
  4.被告丙○○犯本件之罪係在96年4 月24日以前，符合中華民
    國九十六年罪犯減刑條例第2 條第1 項第15款之減刑規定，
    爰依前開規定，減其宣告刑2 分之1 ，並依同條例第7 條第
    2 項之規定，於主文同時諭知其宣告刑及減得之刑。
  (二)被告乙○○部分：
  1.被告成立之犯罪：
    核被告乙○○如犯罪事實欄將自己所有之金融機構帳戶資料
    交予詐欺集團成員，而供詐欺集團成員利用作為財產犯罪匯
    款所用之行為，係犯刑法第30條、第339 條第1 項之幫助詐
    欺取財罪。
  2.幫助犯部分：
    被告乙○○係幫助真實姓名年籍均不詳之成年人或所屬詐欺
    集團成員犯詐欺取財罪，為幫助犯，依刑法第30條第2 項之
    規定，得按正犯之刑減輕之。
  3.量刑理由之說明：
    爰審酌被告乙○○有賭博前科，素行非佳，此有臺灣高等法
    院被告前案紀錄表在卷可稽；並參酌其於此詐欺集團犯案猖
    獗，利用人頭帳戶存提詐財贓款之事迭有所聞之際，仍提供
    自己所有之金融機構帳戶予犯罪集團從事詐騙行為，其所為
    將使被害人尋求救濟及檢警追查犯罪均趨於困難，嚴重影響
    社會秩序，並實際造成被害人甲○○之財產損失；惟衡酌被
    告乙○○於本院審理中坦承犯行，犯後尚有悔意，再衡酌被
    告乙○○之生活狀況、品行、智識程度為國中畢業、犯罪之
    手段及公訴人請求量處適當之刑度並依減刑條例依法減刑等
    一切情狀，量處如主文所示之刑，並諭知易科罰金之折算標
    準。
  4.被告乙○○犯本件之罪係在96年4 月24日以前，符合中華民
    國九十六年罪犯減刑條例第2 條第1 項第15款之減刑規定，
    爰依前開規定，減其宣告刑2 分之1 ，並依同條例第7 條第
    2 項之規定，於主文同時諭知其宣告刑及減得之刑。
四、應適用之法條：
  (一)刑事訴訟法第273 條之1 第1 項、第299 條第1 項前段、第
    310 條之2 、第454 條第1 項。
  (二)刑法第339 條第1 項、第30條、第41條第1 項前段。
  (三)刑法施行法第1 條之1 。
  (四)中華民國九十六年罪犯減刑條例第2 條第1 項第15款、第7
    條第2 項。
五、本判決係依刑事訴訟法第310 條之2 、第454 條第1 項製作
    ，依法僅記載當事人欄、主文、犯罪事實、證據名稱以及應
    適用之法條，其中犯罪事實部分，依同法第308 條之修正立
    法理由，亦僅記載犯罪構成要件事實，關於刑罰加重事由（
    含累犯在內）免予記載（法院辦理刑事訴訟案件應行注意事
    項第144 點參照），但仍於主文予以表明，並於應適用之法
    條欄予以引用。如不服本判決，應於判決送達之日起10日內
    ，向本院提起上訴。（須附繕本）。
本案經檢察官洪清秀到庭執行職務。
中    華    民    國    99    年    4     月    1     日
                  刑事第二庭法  官  林靜雯
以上正本證明與原本無異。
如不服本判決應於收受判決後10日內向本院提出上訴書狀，並應
應敘述具體理由。其未敘述上訴理由者，應於上訴期間屆滿後20
日內向本院補提理由書（均須按他造當事人之人數附繕本）「切
勿逕送上級法院」。告訴人或被害人如對本判決不服者，應具備
理由請求檢察官上訴，其上訴期間之計算係以檢察官收受判決正
本之日期為準。
                            書記官  劉千瑄
中    華    民    國    99    年    4     月    1     日
附錄本判決論罪科刑法條：
刑法第30條：
幫助他人犯罪者，為從犯。雖他人不知幫助之情者，亦同。
從犯之處罰，得按正犯之刑減輕之。
刑法第339 條第1 項：
意圖為自己或第三人不法之所有，以詐術使人將本人或第三人之
物交付者，處5 年以下有期徒刑、拘役或科或併科1 千元以下罰
金。

司法院資訊處製作；財團法人民間司法改革基金會備份。
